臺灣雲林地方法院刑事判決
110年度易字第749號
公  訴  人  臺灣雲林地方檢察署檢察官
被      告  吳信佑



上列被告因竊盜案件，經檢察官提起公訴（110年度偵字第6538
號），被告於準備程序進行中，就被訴事實為有罪之陳述，經告
知簡式審判程序意旨，並聽取公訴人、被告之意見後，經本院裁
定行簡式審判程序，並判決如下：
    主  文
吳信佑共同犯侵入住宅竊盜罪，累犯，處有期徒刑柒月。
    事  實
一、賴威儒（涉嫌竊盜犯嫌，由本院另行審結）及吳信佑竟共同
    竟意圖為自己不法之所有，基於侵入住宅竊盜之犯意聯絡，
    於民國110年7月29日晚間10時許，由吳信佑騎乘車牌號碼00
    0-0000號普通重型機車搭載賴威儒，前往鄭韻亭位於雲林縣
    ○○市○○路000巷00號住處，見該址大門未上鎖有機可趁，從
    大門侵入上址住處，徒手竊取鄭韻亭所有之蘋果廠牌筆記型
    電腦1部（業已發還）、乳膠枕頭2個（價值新臺幣〈下同〉50
    0元）、愛迪達牌後背包1個（價值1,000元）、小刀1把（價
    值200元）得手後離去。嗣經鄭韻亭發覺上開物品遭竊，經
    警調閱監視器，並在上址住處內抽屜之塑膠袋採集遺留之指
    紋送鑑比對後，與賴威儒檔存之左食指指紋相符，始查知上
    情。
二、案經雲林縣警察局斗六分局報告臺灣雲林地方檢察署（下稱
    雲林地檢署）檢察官偵查起訴。    
    理  由
一、被告吳信佑所犯之罪，係死刑、無期徒刑、最輕本刑為3年
    以上有期徒刑以外之罪，其於準備程序就前揭被訴事實為有
    罪之陳述，經本院告知簡式審判程序之旨，並聽取其與公訴
    人之意見後，依刑事訴訟法第273條之1規定，經本院裁定行
    簡式審判程序，是本案之證據調查，依刑事訴訟法第273條
    之2規定，不受同法第159條第1項、第161條之2、第161條之
    3、第163條之1及第164條至第170條規定之限制，合先敘明
    。
二、上開犯罪事實，業據被告於警詢、偵查及本院審理中均坦承
    不諱（見雲林縣警察局斗六分局雲警六偵字第1100017028號
    卷〈下稱警卷〉第5頁至第7頁；雲林地檢署110年度偵字第653
    8號偵查卷〈下稱偵卷〉第131頁至第134頁；本院110年度易字
    第749號卷〈下稱本院卷〉第84頁、第90頁、第92頁至第93頁
    ），核與證人即共同被吿賴威儒於警詢及偵查中之證述（見
    警卷第2頁至第4頁；偵卷第131頁至第134頁）、證人即被害
    人鄭韻亭於警詢之證述（見警卷第8頁至第11頁）、證人劉
    慧芬於警詢之證述（見警卷第12頁至第13頁）之情節大致相
    符，並有被告出具之切結書1紙（見警卷第14頁）、車輛詳
    細資料報表1份（見警卷第15頁）、雲林縣警察局斗六分局
    公正所扣押筆錄暨扣押物品目錄表1份（見警卷第18頁至第2
    0頁）、贓物認領保管單1紙（見警卷第26頁）、內政部警政
    署刑事警察局110年8月27日刑紋字第1100091665號鑑定書1
    份（見偵卷第78頁至第82頁）、雲林縣警察局斗六分局住宅
    竊盜現場勘察卷1份暨現場勘察照片共35張（見偵卷第88頁
    至第107頁）、蘋果廠牌筆記型電腦照片1張（見警卷第28頁
    ）、路口監視器錄影畫面擷圖共22張（見警卷第29頁至第39
    頁）、現場蒐證照片共7張（見警卷第40頁至第43頁）、監
    視器與被告及共同被吿賴威儒比對照片2張（見警卷第44頁
    至第45頁）在卷可參，堪認被告前開任意性自白與事實相符
    ，足以採信。綜上所述，本案事證明確，被告犯行洵堪認定
    ，應予依法論科。
三、論罪科刑：
  ㈠按刑法321條第1項第2款所謂毀越門扇、牆垣，係指毀損或超
    越及踰越門扇牆垣而言，而所謂「其他安全設備」，指門扇
    牆垣以外，依社會通常觀念足認為防盜之一切設備而言（最
    高法院55年度台上字第547號判決先例要旨參照）；同條項
    第2款所謂毀越門扇牆垣，係指毀損或超越及踰越門扇牆垣
    而言，與用鑰匙開鎖啟門入室者、撬開門鎖啟門入室者不同
    ；所謂越進門扇牆垣，其越進二字應解為超越或踰越而進，
    非謂啟門入室即可謂之越進；所謂毀越門扇，其「越」指逾
    越而言，如係從門走入或開鎖啟門入室，均不得謂為逾越門
    扇（最高法院69年度台上字第2415號、77年度台上字第1130
    號判決意旨參照）。再按刑法第321條第1項第1款之侵入住
    宅竊盜罪，係刑法第306條無故侵入住宅罪與普通竊盜罪之
    結合犯；又刑法第321條第1項第2款之毀越門扇竊盜罪，關
    於「毀越」指毀損與踰越而言，其中毀損門扇竊盜罪，乃同
    法第354條之毀損罪與普通竊盜罪之結合犯。上開無故侵入
    住宅、毀損門扇，均係犯普通竊盜罪之加重情形，已結合於
    所犯加重竊盜之罪質中，自不能於論以加重竊盜罪外，更行
    論以無故侵入住宅罪或毀損罪（最高法院27年上字第1887號
    判決先例意旨、最高法院92年度台非字第6號判決意旨參照
    ）。被告上開所為，係未經同意以開啟大門之方式侵入住宅
    行竊，核被告所為，係犯刑法第321條第1項第1款侵入住宅
    竊盜罪。
　㈡又被告上開侵入他人住宅內行竊之犯行，其侵入之行為已結
    合於上述加重竊盜之罪質中，揆諸上開說明，自無更行構成
    同法第306條第1項之無故侵入住宅罪。
　㈢被告與共同被吿賴威儒間，就上開犯行，有犯意聯絡及行為
    分擔，應論以共同正犯。　　
　㈣被告前因①違反毒品危害防制條例案件，經本院以109年度虎
    簡字第130號判決判處有期徒刑3月；又因②違反毒品危害防
    制條例案件，經本院以109年度重訴字第4號判決判處有期徒
    刑3月確定，①②2案接續執行，於110年4月5日徒刑執行完畢
    等情，有臺灣高等法院被告前案紀錄表1份在卷可憑（見本
    院卷第39頁至第49頁），其於有期徒刑執行完畢5年內故意
    再犯本案有期徒刑以上之罪，依刑法第47條第1項規定，應
    為累犯，又依司法院釋字第775號解釋意旨，為免發生罪刑
    不相當之情形，本院審酌被告受有期徒刑執行完畢之前案，
    係故意犯罪，並非過失所致；且被告於執行完畢甫滿3月即
    再犯本案，顯見執行結果不足使被告警惕收斂，其對刑罰之
    反應不佳，確具有特別惡性。案經綜據以上所有情節加以判
    斷後，可見被告於本案所犯者，加重本刑並未使其所受刑罰
    超過應負擔之罪責，故應依刑法第47條第1項規定，加重其
    刑。
　㈤爰審酌被告正值青壯，不思己力正當賺取財物，竟貪圖私利
    ，任意為上開加重竊盜之方式竊取他人財物，顯然欠缺法治
    觀念，漠視他人財產法益，危害社會治安。惟念及其犯後坦
    承犯行，態度尚可，暨其為高職畢業之教育程度，未婚，入
    監前獨居，家中尚有父母親和手足，惟父親亦入監執行徒刑
    之家庭生活狀況，入監前從事粗工，月薪30,000元之經濟狀
    況，因共同被吿賴威儒相約而見他人住處未上鎖有機可趁即
    率爾行竊之犯罪動機、目的、犯罪手段，又被害人之損失未
    獲賠償等一切情狀，爰量處如主文所示之刑。
四、沒收之諭知：
  ㈠按供犯罪所用、犯罪預備之物或犯罪所生之物，屬於犯罪行
    為人者，得沒收之。但有特別規定者，依其規定；犯罪所得
    ，屬於犯罪行為人者，沒收之。但有特別規定者，依其規定
    。前2項之沒收，於全部或一部不能沒收或不宜執行沒收時
    ，追徵其價額。第1項及第2項之犯罪所得，包括違法行為所
    得、其變得之物或財產上利益及其孳息。犯罪所得已實際合
    法發還被害人者，不予宣告沒收或追徵，刑法第38條第2項
    、第38條之1第1項、第3項、第4項、第5項分別定有明文。
    次按有關共同正犯犯罪所得之沒收、追繳或追徵，本院向採
    之共犯連帶說，業於104年8月11日之104年度第13次刑事庭
    會議決議不再援用、供參考，並改採沒收或追徵應就各人所
    分得者為之之見解。又所謂各人「所分得」，係指各人「對
    犯罪所得有事實上之處分權限」，法院應視具體個案之實際
    情形而為認定：倘若共同正犯各成員內部間，對於不法利得
    分配明確時，固應依各人實際分配所得沒收；然若共同正犯
    成員對不法所得並無處分權限，其他成員亦無事實上之共同
    處分權限者，自不予諭知沒收；至共同正犯各成員對於不法
    利得享有共同處分權限時，則應負共同沒收之責。至於上揭
    共同正犯各成員有無犯罪所得、所得數額，係關於沒收、追
    繳或追徵標的犯罪所得範圍之認定，因非屬犯罪事實有無之
    認定，並不適用「嚴格證明法則」，無須證明至毫無合理懷
    疑之確信程度，應由事實審法院綜合卷證資料，依自由證明
    程序釋明其合理之依據以認定之（最高法院104年度台上字
    第3937號判決意旨參照）。　　
　㈡經查，被告與共犯賴威儒竊得蘋果廠牌筆記型電腦1部、乳膠
    枕頭2個、愛迪達牌後背包1個、小刀1把，均係屬被告與同
    案被吿賴威儒違法行為所取得之物，且前開財物均歸同案被
    告賴威儒等節，亦據被吿於本院審理中供述明確（見本院卷
    第93頁），核與證人即共同被吿賴威儒於警詢中供述（見警
    卷第4頁）相符；又扣案蘋果廠牌筆記型電腦1部為被吿與同
    案被吿賴威儒本案犯行所竊得之犯罪所得，業已發還被害人
    等節，有贓物認領保管單1紙存卷可參（見警卷第26頁），
    此部分依刑法第38條之1第5項規定，自無庸宣告沒收或追徵
    。至尚餘前開財物未發還被害人，惟卷內並無事證足認被告
    對上開財物有事實上之處分權限，是被告所為加重竊盜之犯
    行，自無犯罪所得可供沒收，附此敘明。　　
據上論斷，應依刑事訴訟法第273條之1第1項、第299條第1項前
段，刑法第28條、第321條第1項第1款、第47條第1項，判決如主
文。
本案經檢察官王宥棠提起公訴，檢察官蕭仕庸到庭執行職務。
中　　華　　民　　國　　111 　年　　2 　　月　　24　　日
                  刑事第六庭  法  官   陳韋仁
以上正本證明與原本無異。
如不服本判決應於收受本判決後20日內向本院提出上訴書狀，上
訴書狀應敘述具體理由。上訴書狀未敘述上訴理由者，應於上訴
期間屆滿後20日內補提理由書狀於本院（均須按他造當事人之人
數附繕本）「切勿逕送上級法院」。
中　　華　　民　　國　　111 　年　　2 　　月　　24　　日
                               書記官   陳映佐

附錄本案論罪科刑法條全文：
中華民國刑法第321條
犯前條第1項、第2項之罪而有下列情形之一者，處6月以上5年以
下有期徒刑，得併科50萬元以下罰金：
一、侵入住宅或有人居住之建築物、船艦或隱匿其內而犯之。
二、毀越門窗、牆垣或其他安全設備而犯之。
三、攜帶兇器而犯之。
四、結夥三人以上而犯之。
五、乘火災、水災或其他災害之際而犯之。
六、在車站、港埠、航空站或其他供水、陸、空公眾運輸之舟、
    車、航空機內而犯之。
前項之未遂犯罰之。